【裁判字號】    89,小上,25
【裁判日期】    891220
【裁判案由】    給付買賣價金
【裁判全文】
臺灣彰化地方法院民事判決  八十九年度小上字第二十五號
    上  訴  人  甲○○
    被  上訴人  合力混凝土股份有限公司
                            設.
    法定代理人  乙○○      住.
    訴訟代理人  丙○○      住.
右當事人間請求給付買賣價金事件，上訴人對於中華民國八十九年七月四日本院員林
簡易庭八十九年度員小字第八十六號第一審判決提起上訴，本院判決如左：
    主      文
原判決除確定部分外，關於命上訴人給付新臺幣陸萬零陸佰玖拾元與利息部分，及該
部分假執行之宣告，暨訴訟費用之裁判均廢棄。
右開廢棄部分被上訴人在第一審之訴駁回。
第一、二審訴訟費用由上訴人負擔四分之一，被上訴人負擔四分之三。
    事      實
甲、上訴人方面：
一、聲明：求為判決如主文第一、二項所示。
二、陳述：除與第一審判決記載相同者，予以引用外，補稱：之前價金均有付清，不
    清楚本件有無付款，而依民法第一百二十七條第八款之規定，買賣價金請求權之
    時效為二年，系爭買賣發生於八十七年三月四日，距被上訴人起訴請求該六萬零
    六百九十元之買賣價金已逾二年，消滅時效業已成完，上訴人自得為時效之抗辯
    ，原判決就上訴人前述之主張，置之不理，其判決顯屬違誤。
三、證據：援用原審之立證方法。
乙、被上訴人方面：
一、聲明：求為判決駁回上訴。第一、二審訴訟費用由上訴人負擔。
二、陳述：與原審判決書所載者均相同。
三、證據：援用原審之立證方法。
    理      由
一、本件被上訴人起訴主張上訴人於民國八十七年三月四日，向被上訴人購買混凝土
    共計五十一立方公尺，價金共計新台幣（下同）六萬零六百九十元，又於八十七
    年六月十六日，向原告購買混凝土十八立方公尺，價金二萬二千九百五十元，合
    計價金八萬三千六百四十元，迄今未仍未給付，為此基於買賣之法律關係求為命
    上訴人給付買賣價金八萬三千六百四十元及自起訴狀繕本送達翌日起至清償日止
    ，按年息百分之五計算之利息之判決等語。上訴人則以不清楚有無付款，而依民
    法第一百二十七條第八款之規定，買賣價金請求權之時效為二年，系爭買賣發生
    於八十七年三月四日，距被上訴人起訴請求該六萬零六百九十元買賣價金已逾二
    年，消滅時效業已完成，上訴人自得為時效之抗辯等語資為抗辯。（原審判令上
    訴人給付八萬三千六百四十元及自起訴狀繕本送達翌日即八十九年六月十四日起
    至清償日止，按年息百分之五計算之法定遲延利息，上訴人就八萬三千六百四十
    元中之二萬二千九百五十元價金部分並未聲明不服。）
二、查被上訴人主張買賣之事實，業據提出送貨單、請款單等件為證，雖上訴人辯稱
    ：以前都有多少付給被上訴人，到底有沒有欠被上訴人，伊也不太清楚云云，然
    上訴人於原審已自認在前揭送貨單上簽名表示有收貨，且如已付款，送貨單會交
    給上訴人等語（見原審卷第十八頁），是本件送貨單既經上訴人簽名，且尚在被
    上訴人處，足見系爭貨物業經上訴人收取，仍未付款，則上訴人依買賣之法律關
    係自應給付系爭貨款，被上訴人此部分之事實堪信屬實。
三、惟按商人、製造人、手工業人所供給之商品及產物之代價之請求權，因二年間不
    行使而消滅；次按消滅時效，因請求而中斷；再按時效因請求而中斷者，若於請
    求後六個月內不起訴，視為不中斷。均據民法第一百二十七條第八款、第一百二
    十九條第一項第一款及第一百三十條規定甚明，是以時效期間可因請求權人於時
    效進行期間提出請求而延長，但必須於六個月內起訴，始有中斷時效之效果。
四、經查本件上訴人向被上訴人購買混凝土之時間係八十七年三月四日，有前開送貨
    單可稽，雖被上訴人主張向上訴人發存證信函請求給付上開買賣價金之時間，第
    一次為八十八年十月十五日，第二次為八十九年三月十日，已為上訴人否認，僅
    該存證信函尚不足為上訴人確有收受之認定，此外，被上訴人又未能提出其他證
    據證明上訴人確有受領該請求之信函，被上訴人此部分之主張應不可採。且縱認
    上訴人已受領該存證信函，然被上訴人起訴時間為八十九年六月八日，有原審卷
    內之收狀日期章可稽，但被上訴人並未於八十八年十月十五日第一次請求後之六
    個月內起訴，時效即視為不中斷，至被上訴人第二次請求給付買賣價金之時間為
    八十九年三月十日，距八十七年三月四日顯已逾二年期間，該筆價款六萬零六百
    九十元因消滅時效已完成，上訴人取得時效抗辯權，自可拒絕給付買賣價金，被
    上訴人依買賣法律關係向上訴人請求該筆買賣價金六萬零六百九十元，為無理由
    ，應予駁回。
五、綜上所述，被上訴人本於買賣之法律關係，請求上訴人給付二萬二千九百五十元
    ，及自起訴狀送達翌日即八十九年六月十四日起至清償日止，按年息百分之五計
    算之法定遲延利息，為有理由，應予准許，逾此部分所為之請求，為無理由，應
    予駁回。又上開應准許部分，係屬小額訴訟程序，原審依職權為假執行之宣告，
    核無違誤。原審就超過上開應准許部分，為上訴人敗訴之判決，並為假執行之宣
    告，自有未洽。上訴意旨就此部分指摘原判決不當，求予廢棄改判，為有理由，
    自應由本院予以廢棄改判，如主文第二項所示。
據上論結，本件上訴為有理由，依民事訴訟法第四百三十六條之三十二第二項、第四
百五十條、第七十九條但書，判決如主文。
中      華      民      國    八十九    年      十二    月      二十    日
                            臺灣彰化地方法院民事第二庭
~B審判長法  官  羅培昌
~B      法  官  何志通
~B      法  官  李水源
右為正本係照原本作成
不得上訴。
~B      書記官  簡茂村
中      華      民      國    八十九    年      十二    月    二十七    日


司法院資訊處製作；財團法人民間司法改革基金會備份。
